【裁判字號】    96,勞訴,90
【裁判日期】    970318
【裁判案由】    給付退休金
【裁判全文】
臺灣板橋地方法院民事判決              96年度勞訴字第90號
原      告  甲○○
訴訟代理人  林慈發律師
被      告  陳逸榛即福德實業社
上列當事人間請求給付退休金事件，本院於中華民國97年3 月4
日言詞辯論終結，判決如下：
    主      文
被告應給付原告新臺幣壹佰貳拾捌萬柒仟元及自民國九十六年十
一月二十六日起至清償日止，按週年利率百分之五計算之利息。
原告其餘之訴駁回。
訴訟費用由被告負擔十分之九，餘由原告負擔。
本判決第一項於原告以新臺幣肆拾萬元為被告供擔保後，得假
執行；但被告如以新臺幣壹佰貳拾捌萬柒仟元為原告預供擔保，
得免為假執行。
原告其餘假執行之聲請駁回。
    事實及理由
一、本件被告未於言詞辯論期日到場，核無民事訴訟法第386 條
    所列各款情形，依原告之聲請，由其一造辯論而為判決。
二、原告主張：緣原告自民國63年7 月1 日起受僱於訴外人林子
    張，從事設立攤飯市場之攤位出租於他人經營批發活體雞隻
    之工作，嗣林子張設立福德實業社之獨資商號，原告繼續受
    僱於林子張即福德實業社擔任職員之工作迄今。嗣林子張將
    福德實業社讓與其子林憲德，林憲德再將福德實業社之負責
    人變更為其妻陳逸榛，後林子張於96年6 月間死亡，原告遂
    以年滿80歲，已服務33年為由，向陳逸榛即福德實業社表示
    工作至96年8 月31日止，並申請退休。詎被告竟不願給付退
    休金予原告，經原告向臺北縣政府提出勞資爭議協調，被告
    仍置之不理。原告工作逾33年，最後10年之月薪均為新臺幣
    （下同）33,000元，依據勞動基準法第55條第1 項規定，被
    告應給與45個基數之退休金，共計1,485,000 元（即33,000
    元×45＝1,485,000 元），爰請求被告如數給付。併為聲明
    ：(一)被告應給付原告1,485,000 元及自起訴狀繕本送達翌日
    起至清償日止，按年息5%計算之利息。(二)陳明願供擔保請准
    宣告假執行。
三、本件被告於相當時期受合法通知，未於言詞辯論期日到場，
    復未提出任何書狀爭執或否認原告之主張，是原告主張之前
    揭事實自堪憑信。
四、按事業單位改組或轉讓時，除新舊雇主商定留用之勞工外，
    其餘勞工應依第16條規定期間預告終止契約，應應依第17條
    規定發給勞工資遣費，其留用勞工之工作年資，應由新雇主
    繼續予以承認，勞動基準法第20條定有明文。經查本件原告
    主張其自63年7 月1 日起受僱於訴外人林子張，嗣林子張於
    73年1 月17日申請設立福德實業社之獨資商號，後林子張於
    95 年8月15日將福德實業社讓渡予其子林憲德，由林憲德於
    96年6 月25日申請辦理申請變更營利事業登記，林憲德復於
    同日將福德實業社讓渡予陳逸榛，並於同日辦畢營利事業登
    記之變更，業據本院依職權調閱訴外人林子張、林憲德暨被
    告即福德實業社之營利事業登記變更申請資料查明屬實（見
    本院卷第12至37頁），自堪採信為真實。本件原告既先受僱
    於林子張即福德實業社，嗣後林子張將福德實業社讓與予林
    憲德，再轉讓與陳逸榛即福德實業社，自屬事業單位之轉讓
    ，原告於事業單位轉讓後，仍繼續由新雇主留用，依勞動基
    準法第20條之規定，其最後雇主即被告陳逸榛即福德實業社
    ，自應繼續承認原告之前之工作年資。
五、次按勞工工作15年以上年滿55歲，或工作25年以上者，得自
    請退休；又勞工退休金之給與標準為按其工作年資，每滿1
    年給與2 個基數，但超過15年之工作年資，每滿1 年給與1
    個基數，最高總數以45個基數為限，未滿半年者，以半年計
    ；滿半年者，以1 年計，73年7 月30日總統公布施行之勞動
    基準法第53條第1 款、第55條第1 項第1 款定有明文。又按
    勞動基準法施行前之工作年資，其退休金給與標準，適用臺
    灣省工廠工人退休規則或臺灣省礦工退休規則者，依其規定
    計算；不適用各項規則規定者，依各該事業單位自訂之退休
    規定計算。但無自訂退休規定或其退休規定低於各該規則規
    定之計算標準，應比照臺灣省工廠工人退休規則之規定計算
    ，固為勞動基準法施行細則第28條所明定。惟該細則係基於
    勞動基準法第八十五條授權所制訂。依中央法規標準法第3
    條規定，其性質為命令，其法律位階為勞動基準法之子法。
    依子法不能逾越母法之原則，其逾越母法規定者，應屬無效
    。關於勞動基準法施行前，事業單位無自訂退休規定或其退
    休規定低於臺灣省工廠工人退休規則或臺灣省礦工退休規則
    者，其退休金之計算，勞動基準法第55條並無規定。則該施
    行細則第28條第1 項第2 款但書規定，無異對原無規定給付
    員工退休金之事業單位，追溯創設給付員工退休金之義務，
    自屬逾越母法授權範圍，且違反法律不溯及既往之原則。其
    內容又係命人民負擔勞動基準法施行前之義務，與中央法規
    標準法第5 條第2 款「關於人民之權利、義務，應以法律定
    之」，及同法第6 條「應以法律規定之事項，不得以命令定
    之」之規定相違，自不生效力（最高法院87年度台上字第72
    4 號判決意旨參看）。
六、經查原告主張其自63年7 月1 日起受僱於訴外人林子張即福
    德實業社，至96年8 月31日止自請退休，應由被告陳逸榛即
    福德實業社繼續承認原告於原雇主之年資。然原告自63年7
    月1 日起至73年7 月31日止之年資，係屬勞動基準法公布施
    行前之年資，又被告陳逸榛即福德實業社並非發動機器之工
    廠，依據工廠法第1 條之規定，尚無工廠法之適用，揆諸前
    開說明，原告於73年7 月31日及該日以前之年資，尚不得計
    入計算退休金基數之年資內，原告得請求退休金之年資為73
    年8 月1 日起至96年8 月31日退休之日止，共計23年1 月，
    依勞基法第55條第1 項第1 款之規定，得請求39個基數之退
    休金。原告主張其於退休前10年之月薪均為33,000元，為被
    告所不爭執，是原告於退休時1 個月平均工資即為33,000元
    ，故原告共得請求被告給付退休金1,287,000 元（即33,000
    元×39個基數＝1,287,000元）。
七、從而，原告依據勞動基準法第55條之規定，請求被告給付退
    休金1,287,000 元及自起訴狀繕本送達翌日即96年11月26日
    起至清償日止，按年息5%計算之法定遲延利息，為有理由，
    應予准許；逾此部分之請求，為無理由，應予駁回。
八、原告陳明願供擔保，請准宣告假執行，經核原告勝訴部分，
    於法尚無不合，爰酌定相當之擔保金額准許之，並依職權宣
    告被告得預供擔保免為假執行。至原告其餘假執行之聲請，
    因該部分之訴業經駁回，其假執行之聲請亦失所附麗，應併
    予駁回。
九、結論：本件原告之訴為一部有理由，一部無理由，依民事訴
    訟法第385 條第1 項前段、第79條、第390 條、第392 條第
    2 項，判決如主文。
中    華    民    國    97    年    3     月    18    日
                  民事第一庭    法  官  周舒雁
上列正本係照原本作成
如對本判決上訴，須於判決送達後20日內向本院提出上訴狀
中    華    民    國    97    年    3     月    18    日
                                書記官  許慧貞


司法院資訊處製作；財團法人民間司法改革基金會備份。
